【裁判字號】    97,交聲,2683
【裁判日期】    971013
【裁判案由】    聲明異議
【裁判全文】
臺灣臺中地方法院交通事件裁定        97年度交聲字第2677號
                                    97年度交聲字第2678號
                                    97年度交聲字第2679號
                                    97年度交聲字第2680號
                                    97年度交聲字第2681號
                                    97年度交聲字第2682號
                                    97年度交聲字第2683號
原處分機關  交通部公路總局臺中區監理所豐原監理站
異  議  人
即受處分人  甲○○
上列異議人即受處分人因違反道路交通管理處罰條例案件，對於
交通部公路總局臺中區監理所豐原監理站民國97年9月16日所為
之7處分（豐監稽違字第裁63-CG0000000號裁決書、豐監稽違字
第裁63-CG0000000號裁決書、豐監稽違字第裁63-CG0000000號裁
決書、豐監稽違字第裁63-CG0000000號裁決書、豐監稽違字第裁
63-CG0000000號裁決書、豐監稽違字第裁63-CG0000000號裁決書
、豐監稽違字第裁63-CG0000000號裁決書）聲明異議，本院裁定
如下：
    主    文
異議均駁回。
    理    由
一、原處分機關略以：異議人即受處分人（下稱受處分人）甲○
    ○所有之車牌號碼1831-UB號自用小客車，分別於民國（下
    同）97年5月17日12時16分、19日15時53分、21日16時56分
    、24日12時33分、26日13時10分、27日13時16分、29日13時
    06分，在臺北縣三重市○○路與集成路口，有「在設有禁止
    迴車標誌之路段迴車」之違規事實，經臺北縣政府警察局依
    道路交通管理處罰條例第49條第2款規定，各開立CG0000000
    、CG0000000、CG0000000、CG0000000、CG0000000、CG0000
    000、CG0000000號違反道路交通管理事件通知單逕行舉發。
    受處分人依限期到案提出申訴，經向原舉發機關查證違規屬
    實，原處分機關遂依道路交通管理處罰條例第49條第2款及
    違反道路交通管理事件統一裁罰基準表（於限期內到案者）
    規定，於97年9月16日以豐監稽違字第裁63-CG0000000號裁
    決書、豐監稽違字第裁63-CG0000000號裁決書、豐監稽違字
    第裁63-CG0000000號裁決書、豐監稽違字第裁63
    -CG0000000 號裁決書、豐監稽違字第裁63-CG0000000號裁
    決書、豐監稽違字第裁63-CG0000000號裁決書、豐監稽違字
    第裁63-CG000 0000號裁決書，就其各次違規行為裁處罰鍰
    新臺幣（下同）900元，7件合計6300元整，於法並無不合。
二、受處分人之異議理由則以：受處分人居住在臺北縣三重市○
    ○路與集成路口，每日通勤均於該路口迴轉，於97年5月29
    日收到97年5月13日遭舉發之CG0000000號舉發通知單後，即
    繳交罰鍰並改正習性，不再於該路迴轉。未料之後陸續收到
    本件7張舉發通知單。按信賴保護原則攸關憲法上人民權利
    之保障，公權力行使涉及人民信賴利益而有保護之必要者，
    行政法規之廢止或變更應有其適用。因公益之必要變更法規
    致人民客觀上具體表現其信賴而生之實體法上利益受損害，
    應採取合理之補救措施，或訂定過渡期間之條款，俾減輕損
    害，方符憲法保障人民權利之意旨。本案受處分人違規之路
    口初未設置禁止迴轉標誌，於97年4月間某日始設置，未曾
    先行公告或訂定勸導期間，復於近期增訂該路口准許及禁止
    迴轉時間，亦未有公告及勸導期間等過渡性措施。該路口既
    初未設置禁止迴轉標誌，長年以來經路口之用路人皆生准許
    迴轉之信賴，致使受處分人於97年5月間行經該路口，本於
    准許迴轉之信賴，在該路口迴轉，而受到上開7次裁罰，已
    違反信賴保護致損害受處分人財產上之利益。該路口先是准
    許迴轉，嗣禁止迴轉，復訂定准許及禁止迴轉時間，此種變
    更已致人民客觀上信賴之具體表現，進而造成人民財產上利
    益之損害。臺北縣政府警察局公函亦提及「因導正駕駛人習
    性，建請以勸導代替處罰」，受處分人亦知反省改正。爰請
    求撤銷上開7件裁決書所為之處分。
三、按汽車在設有禁止迴車標誌處所不得迴車；汽車駕駛人迴車
    時，在設有禁止迴車標誌之路段迴車，處新臺幣600元以上
    1800元以下罰鍰；汽車駕駛人經以科學儀器取得證據資料證
    明其行為違規，當場不能或不宜攔截製單舉發者，得逕行舉
    發；為逕行舉發時，應記明車輛牌照號碼、車型等可資辨明
    之資料，以汽車所有人為被通知人製單舉發，道路安全規則
    第106條第2款、道路交通管理處罰條例第49條第2款、第7條
    之2第1項第7款、第4項分別定有明文。經查：受處分人所有
    之車牌號碼1831-UB號自用小客車於上開時、地，確有7次「
    在設有禁止迴車標誌之路段迴車」之違規事實，有違規查詢
    報表1份在卷可稽，並為受處分人所不爭執，又依臺北縣政
    府警察局97年9月2日北縣警交字第0970115249號函內容：「
    經調閱錄影檔案影像資料顯示，1831-UB號自用小客車於T字
    型路口且設有禁止迴轉標誌處所迴轉明確，故本案據違規事
    實依道路交通管理處罰條例第49條第2款規定舉發，並無不
    當…上揭路口禁止迴轉標誌係於97年4月份設置，駕駛人駕
    車行駛道路應依標誌規定…」，亦知本件警方係以科學儀器
    取得證據資料，證明受處分人車輛有違規迴車事實，而依法
    逕行舉發。按道路交通標誌之變更，乃交通管理問題，係道
    路交通主管機關本其法定職權所為，有其政策目的、公益因
    素等綜合考量，非專為受處分人而設；所有用路人均有隨時
    注意道路交通標誌內容並遵守其管制規定之義務，方能確保
    道路交通安全。本件受處分人迴車之路口，既早於97年4月
    份即設置有禁止迴轉標誌，行經該處之所有駕駛人自均應注
    意並依該標誌之管制行車，受處分人亦無例外，其竟於97年
    5月間多次違規迴車，依法自應予以裁罰，此並不生行政法
    上「信賴保護原則」之問題。從而，原處分機關依道路交通
    管理處罰條例第49條第2款及違反道路交通管理事件統一裁
    罰基準表（於限期內到案者）規定，就受處分人各次違規事
    實裁處罰鍰900元，於法並無不合。本案異議為無理由，均
    應予駁回。
四、據上論斷，應依道路交通管理處罰條例第87條第2項、道路
    交通案件處理辦法第19條，裁定如主文。
五、如不服本裁定，得於送達之翌日起5日內，向本院提出抗告
    狀。
中    華    民    國    97    年    10    月    13   日
                        交通法庭  法  官  蔡建興
上正本證明與原本無異。
                                  書記官  黃英寬
中    華    民    國    97    年    10    月    13   日


司法院資訊處製作；財團法人民間司法改革基金會備份。
